臺灣高等法院臺中分院刑事判決
111年度侵上訴字第5號
上  訴  人  
即  被  告  翁旭緯


選任辯護人  許文鐘律師
            林倩芸律師
上列上訴人即被告因妨害性自主案件，不服臺灣苗栗地方法院11
0年度侵訴字第19號中華民國110年11月4日第一審判決（起訴案
號：臺灣苗栗地方檢察署110年度偵字第1093號），提起上訴，
本院判決如下：
    主  文
上訴駁回。
乙○○緩刑伍年。
    事  實
一、乙○○於民國109年3月8日晚間與BN000-A109106（真實姓 名
    年籍詳卷，下稱甲 ）、甲 妹妹B女（真實姓名年籍詳卷，
    下稱B女）、許植勝、梁君卉至址設苗栗縣○○市○○○路00號之
    大都會自助式KTV唱歌飲酒，嗣甲 不勝酒力，乙○○遂騎乘機
    車搭載甲 返回甲 住處（地址詳卷）。詎乙○○於翌日（即10
    9年3月9日）凌晨，在甲 住處房間，明知甲 已因飲酒甚多
    ，酒力發作致意識模糊不清，竟萌生乘機性交之犯意，乘甲
     因酒醉陷於類似心智缺陷情形而不能抗拒之際，以陰莖插
    入甲 陰道之方式，對甲 為性交行為1次。
二、案經甲 訴由臺灣苗栗地方檢察署檢察官偵查起訴。
    理  由
一、按司法機關所製作必須公示之文書，不得揭露被害人姓名、
    出生年月日、住居所及其他足資識別被害人身分之資訊，性
    侵害犯罪防治法第12條第2 項定有明文。本案告訴人甲 為
    性侵害犯罪之被害人；另B女、甲 父親C男、甲 母親D女（
    真實姓名年籍均詳卷）均係甲 之親屬，為避免從中識別甲 
    之身分，就其等身分之表示均僅記載上開代稱，合先敘明。
二、檢察官、上訴人即被告乙○○（下稱被告）及辯護人於本院進
    行準備程序時，對於本案下述具傳聞性質之證據資料，均同
    意具有證據能力，本院審酌上開供述證據作成時之情況，證
    據之取得過程，無不當取供及證明力明顯過低之瑕疵，且與
    待證事實具有關連性，足認為得為本案之證據，依刑事訴訟
    法第159條之5第1項之規定，有證據能力；且本案所引用之
    非供述證據，亦屬合法取得，本院審酌該等證據作成及取得
    之程序均無違法之處，依法均可作為認定犯罪事實之證據。
三、認定犯罪事實所憑之證據及理由
　　上揭犯罪事實，業據被告乙○○於原審及本院審理時坦承不諱
    ，並與證人即告訴人甲 於偵查中之證述、證人B女、梁君卉
    於警詢時之證述、證人許植勝於警詢時、偵查中之證述（偵
    卷第27至29、37至43、45至51、53至59、85至87頁）相符，
    並有嘉義縣警察局水上分局偵查隊受理刑事案件報案三聯單
    、嘉義縣警察局水上分局偵查隊陳報單、嘉義縣警察局水上
    分局偵查隊受理各類案件紀錄表、性侵害案件減少被害人重
    複陳述作業訊前訪視紀錄表、性侵害案件減少被害人重複陳
    述作業同意書、性侵害犯罪事件通報表、性侵害案件真實姓
    名對照表、性侵害案件經評估進行減述作業報告書、林可羽
    婦產科診所就診病歷、Line通訊軟體對話紀錄截圖照片在卷
    （偵卷第63、65、67頁、偵卷密封袋）可考，足徵被告任意
    性自白與事實相符，本案事證明確，被告犯行堪以認定，應
    予依法論科。
四、論罪之理由
  ㈠按刑法第225條第1項之乘機性交罪，係以「對於男女利用其
    精神、身體障礙、心智缺陷或其他相類之情形，不能或不知
    抗拒而為性交者」，為其要件。所謂「相類之情形」，係指
    被害人雖非精神、身體障礙、心智缺陷，但受性交時，因昏
    暈、酣眠、泥醉等相類似之情形，致無同意性交之理解，或
    無抗拒性交之能力者而言。而所謂「不能或不知抗拒」，係
    指被害人因上述精神障礙等情形，達於無法或難以表達其意
    願之程度，而處於無可抗拒之狀態而言（最高法院107 年度
    台上字第2859號判決意旨參照）。經查，本件被告利用甲 
    因酒醉而意識不清之類似情形，亦知甲 無同意性交之能力
    ，而處於不能抗拒之際，進而以其陰莖插入甲 之陰道，自
    符合刑法第225條第1項乘機性交罪之構成要件。是核被告所
    為，係犯刑法第225條第1項之乘機性交罪。又被告於本案行
    為時未滿20歲，自非成年人，縱故意對12歲以上未滿18歲之
    甲 實施犯罪，尚與兒童及少年福利法第112條第1項之要件
    不合，而無該條項之適用，附此說明。
  ㈡按刑罰之功能，不惟在於懲罰犯罪，發揮「應報」功能，以
    撫平被害人之身心創痛、平衡社會之正義感情；更寓有藉由
    刑罰，使犯罪人之人身自由或財產遭受剝奪，使其悔悟犯罪
    之惡害，期能改過自新、更生遷善，重新復歸於社會等「特
    別預防」之功能。是究應對被告施以如何之刑罰，應依其犯
    行之輕重、涉案之原因動機、客觀犯罪情節及主觀惡性綜合
    考量，是否有可憫恕之處；尤其倘科以法定刑度恐無助於犯
    罪行為人復歸社會、回復法之和平，而科以較輕於法定最低
    度刑時，反較能達成特別預防之功能者，則亦宜適用刑法第
    59條之規定酌量減輕其刑，此所以刑法第59條將「憫」「恕
    」並舉之立法意涵。本院審酌被告與甲 為前任男女朋友關
    係，其乘甲 酒醉之際，對甲 為性交行為，侵害甲 性自主
    決定權，所為實值非難。兼以被告騎乘機車搭載甲 並攙扶
    甲 回住處房間，肢體接觸不斷，被告因而理智失控，情慾
    壓過理性思考，對甲 乘機性交，惟並未以暴力方式傷害甲 
    ，事後於甲 質問時，亦終知坦承犯錯，經證人甲 證述在案
    ；又參酌被告於本案發生1個月內已與甲 之母親D女達成和
    解，又於本院審理期間與甲 達成調解，有和解書、本院111
    年度刑上移調字第111號調解筆錄在卷可查，參酌甲 、甲 
    之父親C男及母親D女均表示原諒被告，希望法院給被告自新
    之機會，堪認其於本案犯行後，確有悔過之意。整體而言，
    被告所為固應受譴責及刑罰，然究非極惡無可饒恕之人，倘
    仍處以法定最低刑度即有期徒刑3 年，仍屬失之過苛而不盡
    情理，不免予人情輕法重之憾，難謂符合罪刑相當性及比例
    原則。是被告犯罪情狀相較於法定之重刑，在客觀上足以引
    起一般人之同情，情節尚堪憫恕，爰依刑法第59條之規定，
    對被告之犯行，酌量減輕其刑。　　
五、駁回上訴之理由
　　原審以被告犯刑法第225條第1項乘機性交罪之犯行事證明確
    ，適用相關論罪科刑之法律規定，並敘明以被告之責任為基
    礎，審酌被告為甲 之前任男友，卻利用甲 前述處於酒醉意
    識不清而不能抗拒之狀態，對甲 為性交行為，侵害其性自
    主決定權，所為實值非難，並考量被告犯後已知坦承一切犯
    行，且案發後不久即與甲 之母親D女達成和解取得D女原諒
    之犯後態度，有和解書在卷可考，及考量甲 之父親C男及母
    親D女均到庭表示已原諒被告，希望對被告從輕量刑，給被
    告自新之機會等情，兼衡被告犯罪之手段及情節、被告之智
    識程度、家庭經濟生活狀況（詳原審卷第70頁）等一切情狀
    ，量處有期徒刑1年10月。經核原審判決之認事用法均無違
    誤，量刑亦屬妥適。被告上訴雖以甲 同意和解，請求宣告
    緩刑等語，惟原審判決已注意刑法第57條各款規定之適用，
    就其量刑詳為審酌並敘明理由，既未逾越法定刑度，復未濫
    用自由裁量之權限，所為量刑、定應執行刑核無不當或違法
    ，且無輕重失衡之情形，不得遽指為違法、不當。
六、宣告緩刑之說明
　　被告未曾因故意犯罪受有期徒刑以上刑之宣告，有臺灣高等
    法院被告前案紀錄表在卷可參。經審酌被告於原審及本院審
    理時均坦認犯行，並已於原審審理時取得甲 父母之原諒，
    又於本院審理時當庭依甲 要求致歉，另與甲 調解成立，當
    場給付新臺幣5萬元履行完畢，甲 同意不追究被告之刑事責
    任，如符合緩刑條件，亦同意法院為緩刑宣告等情，有本院
    調解筆錄在卷可稽（見本院卷第209至210頁）。本院因認經
    此偵審程序及刑之宣告，已足促被告警惕，信無再犯之虞，
    上開宣告之刑，以暫不執行為適當，爰依刑法第74條第1項
    第1款之規定，對被告宣告緩刑5年，以啟自新。
據上論斷，應依刑事訴訟法第368條，判決如主文。
本案經檢察官彭郁清提起公訴，檢察官甲○○到庭執行職務。
中　　華　　民　　國　　111 　年　　6 　　月　　14　　日
           刑事第三庭    審判長法　官  楊  真  明
　   　　　 　　　　　　       法　官  邱  顯  祥
　　 　　　　　　　　　　　    法　官  李  明  鴻     

以上正本證明與原本無異。      
如不服本判決應於收受送達後20日內向本院提出上訴書狀，其未
敍述上訴理由者，並得於提起上訴後20日內向本院補提理由書(
均須按他造當事人之人數附繕本)「切勿逕送上級法院」。因疫
情而遲誤不變期間，得向法院聲請回復原狀。

                             書記官  陳  慈  傳
　　　　　　　　　　　　　　 
中　　華　　民　　國　　111 　年　　6 　　月　　14　　日
附錄論罪科刑之法條全文：  　　　
中華民國刑法第225條
（乘機性交猥褻罪）
對於男女利用其精神、身體障礙、心智缺陷或其他相類之情形，
不能或不知抗拒而為性交者，處3年以上10年以下有期徒刑。
對於男女利用其精神、身體障礙、心智缺陷或其他相類之情形，
不能或不知抗拒而為猥褻之行為者，處6月以上5年以下有期徒刑
。
第1項之未遂犯罰之。